臺灣臺北地方法院刑事判決　　　　　　 94年度訴緝字第196號
　　公　訴　人　臺灣臺北地方法院檢察署檢察官
　　被　　　告　甲○○
上開被告因違反偽造文書等案件，經檢察官提起公訴（九十年度
偵字第二七八八號），因被告於本院準備程序中就被訴事實為有
罪之陳述，經本院合議庭裁定改進行簡式審判程序，本院判決如
下：
    主  文
甲○○共同意圖為自己不法之所有，以詐術使人將本人之物交付
，處有期徒刑月，如易科罰金，以佰元折算壹日。
    事  實
一、甲○○為翰平房屋仲介有限公司（下稱翰平公司，設於基隆
    市○○路五五號二樓）之負責人，明知朱明捷並未在翰平公
    司任職支薪，竟因其胞弟朱明捷需款繳納子女醫藥費用，而
    與朱明捷（已經本院另行審結判處有期徒刑三月緩刑二年確
    定）、吳淑惠（吳淑惠自稱為潘太太，已另案經臺灣高等法
    院判處有期徒刑一年三月）共同基於意圖為自己不法之所有
    及行使業務上登載不實文書之犯意聯絡，先由甲○○在其業
    務上製作之在職證明書及八十六年度各類所得扣繳暨免扣繳
    憑單（下稱扣繳憑單）上，分別登載「朱明捷自八十五年八
    月十一日起在翰平公司擔任副總經理」及「朱明捷於八十六
    年間自翰平公司支領薪資新臺幣（下同）八十四萬八千五百
    元」之不實事項，復由甲○○、吳淑惠陪同朱明捷攜帶戶口
    名簿、上開登載不實之在職證明書及扣繳憑單前往中興商業
    銀行大安分行（下稱中興銀行大安分行，設於臺北市○○○
    路○段一四號）辦理信用貸款之手續，朱明捷即在中興商業
    銀行消費者貸款、支票存款、信用卡申請及調查表之服務單
    位欄填寫其在翰平公司任職之不實資料，連同上開登載不實
    之在職證明書及扣繳憑單交付銀行承辦人員余勇明以申請八
    十萬元貸款而行使，致中興銀行大安分行承辦人員陷於錯誤
    而核撥八十萬元，並由甲○○將其中六萬元交付吳淑惠作為
    協助辦理貸款之報酬，嗣因朱明捷未按期繳清貸款，經中興
    銀行函請內政部警政署刑事警察局查證，始悉上情。
二、案經內政部警政署刑事警察局報請臺灣臺北地方法院檢察署
    檢察官偵查起訴。
    理  由
一、上開犯罪事實，業據被告甲○○於本院審理中坦白承認，核
    與朱明捷供述情節相符，且有中興銀行九十二年十一月二十
    七日（九二）興銀債字第四一七二號函附中興商業銀行消費
    者貸款、支票存款、信用卡申請及調查表、戶口名簿、國民
    身分證影本、登載不實之在職證明、扣繳憑單、轉帳支出傳
    票、轉帳收入傳票及活儲存款取款憑條等資料在卷可參，被
    告自白核與事實相符，堪信為真。本件事證業已明確，被告
    與朱明捷、吳淑惠共犯行使業務登載不實文書及詐欺取財犯
    行堪以認定。
二、按營利事業填製扣繳憑單及為員工開具在職證明，均係附隨
    公司業務而製作，屬業務上所掌之文書，為公司負責人即被
    告繼續反覆執行之事務，堪認被告為從事此項業務之人，而
    扣繳憑單僅係證明全年度支付員工薪資及代為扣繳綜合所得
    稅之情形，為徵、繳雙方課徵與申報綜合所得稅之依據，並
    造具記帳憑證之依據，亦非證明處理會計事項人員之責任而
    為記帳根據之憑證，核與商業會計法所稱之商業會計憑證意
    義不符，僅屬從事業務之人業務上所製作之文書，故核被告
    所為，係犯刑法第二百十六條、第二百十五條之行使業務登
    載不實之文書罪及刑法第三百三十九條第一項之詐欺取財罪
    。本件檢察官起訴上開犯罪事實，漏引刑法第二百十六條及
    同法第三百三十九條第一項之罪名，業經蒞庭檢察官當庭予
    以補充，並經本院當庭諭知被告涉犯上開罪嫌，本院自可就
    上開罪名加以審理。另查被告行為後，刑法第四十一條業已
    修正，並於九十年一月十日經總統公布，於九十年一月十二
    日生效，茲比較新舊法文修正之結果，其中原舊法第四十一
    條「犯最重本刑為三年以下有期徒刑以下刑之罪，而受六月
    以下有期徒刑或拘役之宣告，因身體、教育、職業或家庭之
    關係，執行顯有困難，得以一元以上三元以下折算一日，易
    科罰金」之規定，已經修正之新法擴大得易科罰金之範圍，
    凡「所犯最重本刑為五年以下有期徒刑之罪」，符合前開與
    舊法相同之其他要件下，即得易科罰金，是依刑法第二條第
    一項前段之規定，應適用裁判時之新修正刑法第四十一條第
    一項之規定。被告甲○○與朱明捷、吳淑惠間就本件行使業
    務登載不實文書以詐欺取得貸款之犯行，有犯意聯絡及行為
    分擔，雖朱明捷及吳淑惠均非從事製作在職證明及扣繳憑單
    等業務之人，然製作翰平公司之在職證明、扣繳憑單為被告
    從事業務所製作之業務上文書，已如前述，依刑法第三十一
    條第一項之規定，仍以共犯論。被告所犯行使業務登載不實
    文書罪及詐欺取財罪間，有方法結果之牽連關係，應依刑法
    第五十五條之規定從一重論以詐欺取財罪。爰審酌被告雖施
    用詐術向中興銀行大安分行貸得八十萬元，然被告係因其胞
    弟需繳納醫藥費用始心生犯意，犯罪動機尚為單純，而被告
    於本院審理中亦坦白承認犯行，犯後態度良好等情狀，量處
    如主文所示之刑，並諭知易科罰金之折算標準。
三、至於本件被告所製作業務上登載不實之在職證明及扣繳憑單
    ，雖為供被告犯罪所用之物，然業經朱明捷行使交付中興銀
    行大安分行保管，非屬被告或朱明捷、吳淑惠所有，爰不為
    沒收之諭知。
據上論斷，應依刑事訴訟法第二百七十三條之一第一項、第二百
九十九條第一項前段、刑法第二條第一項前段、第二十八條、第
三十一條第一項、第二百十六條、第二百十五條、第三百三十九
條第一項、第五十五條、第四十一條第一項前段，罰金罰鍰提高
標準條例第一條前段、第二條，判決如主文。
本案經檢察官黃文明到庭執行職務
中　　華　　民　　國　　94　　年　　10　　月　　11　　日
                        臺灣臺北地方法院刑事第八庭
                            法  官  唐于智
上正本證明與原本無異。
如不服本判決，應於判決送達後10日內向本院提出上訴狀。
                            書記官  李玟郁
中　　華　　民　　國　　94　　年　　10　　月　　12　　日
附錄本案所犯法條全文
刑法第二百十五條
從事業務之人，明知為不實之事項，而登載於其業務上作成之文
書，足以生損害於公眾或他人者，處三年以下有期徒刑、拘役或
五百元以下罰金。
刑法第二百十六條
行使第二百十條至第二百十五條之文書者，依偽造、變造文書或
登載不實事項或使登載不實事項之規定處斷。
刑法第三百三十九條第一項
意圖為自己或第三人不法之所有，以詐術使人將本人或第三人之
物交付者，處五年以下有期徒刑、拘役或科或併科一千元以下罰
金。
